【裁判字號】    98,易緝,109
【裁判日期】    990514
【裁判案由】    恐嚇
【裁判全文】
臺灣高雄地方法院刑事判決             98年度易緝字第109號
公  訴  人  臺灣高雄地方法院檢察署檢察官
被      告  丙○○
上列被告因恐嚇等案件，經檢察官聲請以簡易判決處刑（96年度
偵字第18258 號），就恐嚇危害安全部分，本院高雄簡易庭認不
宜以簡易判決處刑，改依通常程序審理，判決如下：
    主  文
丙○○犯恐嚇危害安全罪，處拘役肆拾日，如易科罰金，以新臺
幣壹仟元折算壹日，減為拘役貳拾日，如易科罰金，以新臺幣壹
仟元折算壹日。
    事  實
一、丙○○與甲○○係夫妻，2 人間具有家庭暴力防治法第3 條
    第1 款所定之家庭成員關係，丙○○於民國96年3 月6 日凌
    晨1 時30分許，在高雄縣鳳山市○○路168 巷9 號住處，因
    醉酒後持刀，經甲○○制止，丙○○為此心生不滿，除出手
    毆打甲○○，致甲○○受有頭部、胸部、右前臂挫傷之傷害
    （傷害部分業經本院以96年度簡字第5232號判決判處拘役50
    日，減為拘役25日確定）外，竟另基於恐嚇危害安全之犯意
    ，持刀向甲○○恫稱：「如果你報警，我就死給你看」等語
    ，而甲○○見丙○○手持菜刀，且自己甫經丙○○毆打成傷
    ，唯恐自己生命、身體另外遭受危害而心生畏懼。嗣經甲○
    ○於96年3 月6 日晚間7 時許報警，始悉上情。
二、案經甲○○訴請高雄縣政府警察局鳳山分局報告臺灣高雄地
    方法院檢察署檢察官偵查後聲請簡易判決處刑。
    理  由
一、本判決所引用之證據資料（詳後引用之各項證據），縱無刑
    事訴訟法第159 條之1 至第159 條之4 或其他規定之傳聞證
    據例外情形，亦因被告丙○○（下稱被告）及檢察官對證據
    能力均不爭執，依刑事訴訟法第159 條之5 第2 項之規定，
    本院審酌該證據之作成，均無不當取供情事，且與本案相關
    之待證事實均有關連性，認為以之作為本案之證據應屬適當
    ，自均有證據能力。
二、訊據被告矢口否認有何恐嚇之犯行，辯稱：我只有出口罵人
    云云，經查：
  (一)被告於案發當日確實醉酒後持菜刀與甲○○發生爭吵等情，
    業據證人甲○○稱：「丙○○於96年3 月6 日1 時30分，在
    高雄縣鳳山市○○路168 巷9 號住處內，因為喝酒拿菜刀，
    我要阻止他，他就毆打我，亂摔東西，他還用髒話罵我」（
    見本院96年度家護字第537 號卷第36頁）明確，核與證人乙
    ○○稱：「案發當日丙○○有喝酒後拿菜刀，我聽見甲○○
    大叫，並看到丙○○抓甲○○的衣服毆打甲○○，丙○○也
    有摔東西、罵髒話」（見本院96年度家護字第537 號卷第37
    頁）等語相符，並有大東醫院診斷證明書附卷可稽，是案發
    當日被告係於醉酒後持刀，與甲○○發生爭執，並出手傷害
    及辱罵甲○○，堪認屬實無誤。
  (二)甲○○於遭被告酒後持刀恫嚇後，心生畏懼等情，業據證人
    甲○○稱：「案發當天丙○○醉酒後開始亂罵人，摔東西，
    還有拿刀子，讓我感到害怕，他不讓我報警，還恐嚇我說『
    如果你報警，我就死給你看』」（見本院96年度家護字第53
    7 號卷第36頁）等語明確，核與被告於本院稱：「我有與甲
    ○○吵架，因此甲○○感到害怕要去報警，我才會說如果他
    去報警，我就死給他看」（見本院卷第125 頁）等語相符，
    衡情甲○○於凌晨1 時30分許，見被告喝醉酒後，手持菜刀
    並口出穢語，而自己僅因上前勸阻，旋遭暴力傷害，當下其
    心中之畏怖與無助，並非難以想見，復參以醉酒之人，對於
    自己行為之控制能力已然減低，旁人更加難以預料其可能之
    舉措，是被告雖係對甲○○恫稱：「如果你報警，我就死給
    你看」等語，然對於甫經被告毆打成傷之甲○○而言，被告
    既敢任意以自己之生命相要脅，且被告當時仍手持刀械謾罵
    ，甲○○豈有可能不擔心被告續因情緒失控而持刀械行兇，
    是被告以上揭話語恫嚇甲○○，已足致甲○○對於自己生命
    、身體之安全感到驚懼無虞。
  (三)綜上所述，本件事證明確，被告恐嚇危害安全之犯行洵堪認
    定，應依法論科。
三、按家庭暴力，指家庭成員間實施身體或精神上不法侵害之行
    為；家庭暴力罪，指家庭成員間故意實施家庭暴力行為而成
    立其他法律所規定之犯罪，家庭暴力防治法第2 條第1 款、
    第2 款分別定有明文。本件被告與甲○○為夫妻，兩人為家
    庭暴力防治法第3 條第1 款所定之家庭成員。核被告持刀對
    甲○○恫稱：「如果你報警，我就死給你看」等語，致甲○
    ○唯恐自己之生命、身體遭受危害而心生畏懼，所為係屬家
    庭成員間實施精神上不法侵害之行為，即家庭暴力防制法第
    2 條第1 項所稱之家庭暴力，並成立刑法第305 條之恐嚇危
    害安全罪。因家庭暴力防治法之上開規定並無罰則之規定，
    故僅依刑法第305 條之恐嚇危害安全罪之規定予以論罪科刑
    。爰審酌被告與甲○○縱有爭吵，本應以理性、和平之手段
    與態度為之，被告竟無視甲○○制止其自戕之用心，除以穢
    語謾罵甲○○外，亦持刀械對甲○○出言恐嚇，使甲○○驚
    恐自己之生命、身體遭受危害而身心受創，所為實屬不該，
    犯後猶否認犯行，顯未見悔意等一切情狀，量處被告拘役40
    日，併諭知易科罰金之折算標準。又被告為本件恐嚇危害安
    全犯行之犯罪時間在96年4 月24日以前，所犯恐嚇危害安全
    罪雖屬中華民國96年罪犯減刑條例第3 條第1 項第15款所列
    不予減刑之罪，但其宣告刑並未逾有期徒刑1 年6 月，仍合
    於減刑條件，應同時諭知其宣告刑及減得之刑。又被告雖曾
    經本院分別於97年7 月10日以97年雄院高刑而緝字第869 號
    及99年4 月13日以99年雄院高刑矚緝字第353 號通緝在案，
    惟上揭通緝之日期均係在中華民國96年罪犯減刑條例實施之
    後，自不符該條例第5 條不得減刑之規定，故仍得依上開條
    例減刑之，附此敘明。至被告另犯刑法第277 條第1 項之傷
    害犯行，業經本院以96年度簡字第5232號判決判處拘役50
    日，減為拘役25日確定，併此敘明。
據上論斷，應依刑事訴訟法第299 條第1 項前段，刑法第305 條
、第41條第1 項前段，刑法施行法第1 條之1 第1 項、第2 項前
段，中華民國96年罪犯減刑條例第2 條第1 項第3 款、第7 條、
第9 條，判決如主文。
本案經檢察官丁○○到庭執行職務。
中    華    民    國    99    年    5     月    14    日
                  刑事第八庭  審判長法  官   王伯文
                                    法  官   蔣志宗
                                    法  官   謝宗翰
以上正本證明與原本無異。
如不服本判決應於收受送達後10日內向本院提出上訴書狀，並應
敘述具體理由；如未敘述上訴理由者，應於上訴期間屆滿後20日
內向本院補提理由書（均須按他造當事人之人數附繕本）「切勿
逕送上級法院」。
中    華    民    國    99    年    5     月    14    日
                                    書記官   李宗諺
附錄本件論罪科刑法條
刑法第305條恐嚇危害安全罪
以加害生命、身體、自由、名譽、財產之事，恐嚇他人致生危害
於安全者，處2 年以下有期徒刑、拘役或300 元以下罰金。
刑法施行法第1 條之1
中華民國94年1 月7 日刑法修正施行後，刑法分則編所定罰金之
貨幣單位為新臺幣。
94年1 月7 日刑法修正時，刑法分則編未修正之條文定有罰金者
，自94年1 月7 日刑法修正施行後，就其所定數額提高為30倍。
但72年6 月26日至94年1 月7 日新增或修正之條文，就其所定數
額提高為3 倍。

司法院資訊處製作；財團法人民間司法改革基金會備份。
